【裁判字號】    98,訴,32
【裁判日期】    980123
【裁判案由】    偽證
【裁判全文】
臺灣嘉義地方法院刑事判決                98年度訴字第32號
公  訴  人  臺灣嘉義地方法院檢察署檢察官
被      告  甲○○
上列被告因偽證案件，經檢察官提起公訴（97年度偵字第7823號
）後，被告於準備程序中就被訴事實為有罪之陳述，經本院合議
庭裁定由受命法官獨任進行簡式審判程序，判決如下：
    主  文
甲○○犯偽證罪，處有期徒刑伍月，緩刑貳年，並應於本判決確
定後壹年內向指定之公益團體、地方自治團體或社區提供壹佰貳
拾小時之義務勞務。緩刑期間付保護管束。
    犯 罪 事 實 及 理 由
一、本件係經被告甲○○於準備程序當庭表示認罪，而經本院裁
    定以簡式審判程序加以審理，則依據刑事訴訟法第273條之2
    、同法第159條第2項之規定，不適用傳聞法則有關限制證據
    能力之相關規定，合先敘明。
二、本件犯罪事實：甲○○於民國97年4月20時晚間10時許，在
    嘉義縣太保市南興里水牛厝之「陳檳榔攤」，自馬祥雲處無
    償受讓第2級毒品MDMA半顆及少許第3級毒品K他命，並與馬
    祥雲共同施用第3級毒品K他命1次。嗣於隔日即97年4月21日
    晚間某時許，在同一地點，再自馬雲祥處無償受讓MDMA半顆
    及少許K他命，並獨自施用1次（馬祥雲所涉轉讓毒品案件，
    業經臺灣嘉義地方法院於97年11月10日，以97年度訴字第
    620號判決判處有期徒刑10月、10月，應執行有期徒刑1年6
    月，甲○○所涉施用毒品罪，經送觀察勒戒，認無繼續施用
    傾向，於同年7月22日，由臺灣嘉義地方法院檢察署檢察官
    以97年度毒偵字第776號為不起訴處分確定）。其明知馬祥
    雲係無償轉讓第2、3級毒品供其施用，竟基於偽證之犯意，
    對於馬祥雲究係無償轉讓或與其合資購買毒品以供施用之與
    案情有重要關係事項，97年10月27日下午2時許，在本院97
    年度訴字第620號，馬祥雲違反毒品防制條例案件開庭時審
    理時，翻異其於偵查中具結證述「我跟馬祥雲在97年4月22
    日查獲前2、3天的星期六、日，都有去陳信璋看僱的嘉義縣
    太保市南興里水牛厝『陳』檳榔攤，連續2天晚上10點多，
    都是由馬祥雲提供毒品，他從襯衫口袋拿出1小包毒品，他
    倒出來，放在桌上的碟子裡……我們就一起施用毒品……馬
    祥雲都是夾鍊袋裝毒品，1包約1公克，他沒有跟我收錢……
    」之證詞，竟供前具結而證稱：「97年4月20日施用毒品是
    我與馬祥雲合資去買的；1人2千元放在車上，先跟藥頭拿藥
    ，再把錢拿給藥頭」等節，而為虛偽陳述。
三、上揭犯罪事實，有下列證據足資證明：
  (一)被告於偵查中之供述及本院審理時之自白；
  (二)被告於臺灣嘉義地方法院檢察署97年度偵字第2932號馬祥雲
    違反毒品防制條例案件證述之偵查筆錄暨證人結文及本院97
    年度訴字第620號審理筆錄暨證人結文；
  (三)本院97年度訴字第620號判決認定馬祥雲於前揭時地無償轉
    讓第2、3級毒品與被告之事實。
四、核被告所為，係犯刑法第168條之偽證罪。又被告在其所虛
    偽陳述之案件（本院97年度訴字第620號刑事案件）上訴台
    灣高等法院台南分院而未裁判確定前（見卷附之臺灣高等法
    院前案案件異動查證作業表），於本院98年1月20日審理程
    序中自白犯罪，即應依刑法第172條之規定減輕其刑。公訴
    意旨固以被告於97年6月24日下午2時16分許，在該署97年度
    偵字第2932號，馬祥雲違反毒品防制條例案件偵訊時，證稱
    ：「97年4月22日查獲前2、3天所施用的K他命和搖頭丸是我
    與馬祥雲合夥買的，我出新臺幣（下同）500元；第1次用搖
    頭丸是在陳檳榔攤，馬祥雲約我買K他命和搖頭丸，價格是
    我出500元或1,000元；我與馬祥雲合資買毒品2、3次，每次
    我都出500元或1,000元」乙節，認定被告此部分亦涉有偽證
    罪嫌。查被告當日應檢察官之偵訊，固以前詞圖為該案被告
    馬祥雲脫罪，然經檢察官當庭提示筆錄並曉諭其前後供述矛
    盾不一處，被告方才改稱「因為我早上從看守所被提解來貴
    署時，因與馬祥雲同車，有與馬祥雲見面，他有請我說不要
    有轉讓毒品給我過。其實是我第1次講的比較實在」等語後
    ，檢察官隨即告以證人具結之義務及偽證處罰之旨，並命其
    具結，被告乃證以其自馬祥雲處無償受讓MDMA半顆及少許K
    他命等節，有該次偵查筆錄附卷可查（見97年度偵字第2932
    號影印卷第34至37頁），則被告前揭未經具結所為供詞，縱
    與事實不符，即難認與刑法第168條偽證罪相合。惟公訴意
    旨以被告前於97年6月24日偵查中與嗣後於本院97年度訴字
    第620號審理期日，接續2次於案情有重要關係之事項，供前
    具結，而為虛偽陳述，係侵犯1國家法益，屬實質上一罪關
    係，爰不另就此部分為無罪之諭知，附此敘明。本院審酌被
    告於法院審理時，以證人身分具結後為虛偽陳述，違背真實
    陳述之義務，妨害司法發現真實之功能，使裁判有陷於錯誤
    之危險，並浪費訴訟資源，殊為不該，惟念及被告尚無前科
    ，素行尚可，犯後業已坦承犯行，頗有悔意等一切情狀，量
    處如主文所示之刑。再酌以被告前未曾受有期徒刑以上刑之
    宣告，有臺灣高等法院被告前案紀錄表附卷足憑。又其於本
    院審理馬祥雲涉犯毒品危害防制條例案件，以證人身份具結
    作證時，念及故舊之情方為虛偽陳述，堪認係因一時失慮而
    誤蹈法網，其情尚值憫恕，本院認被告經此偵審教訓，當知
    所警惕，而無再犯之虞。另本院為予警惕，並依刑法第74條
    第2項第5款之規定，命被告於本判決確定後1年內，向公益
    團體、地方自治團體或社區提供120小時之義務勞務；再被
    告係受緩刑宣告，並執行刑法第74條第2項第5款所定事項，
    依刑法第93條第1項第2款之規定，併予宣告於緩刑期間付保
    護管束，俾能由觀護人予以適當督促，並發揮附條件緩刑制
    度之立意及避免短期自由刑執行所肇致之弊端，以期符合本
    件緩刑目的。
五、依刑事訴訟法第273條之1第1項、第299條第1項前段、第310
    條之1，刑法第168條、第172條、第74條第1項第1款、第2項
    第5款、第93條第1項第2款，判決如主文。
本案經檢察官徐鈺婷到庭執行職務
中    華    民    國    98    年    1    月    23    日
                  刑事第四庭    法  官  王慧娟
以上正本證明與原本無異
如不服本判決，應於判決送達後10日內向本院提出上訴狀（應附
繕本）。告訴人或被害人如對於本判決不服者，應具備理由請求
檢察官上訴，上訴書狀依法應敘述具體理由，如未敘述具體上訴
理由者，應於上訴期間屆滿後20日內補提理由書於本院，其上訴
期間之計算係以檢察官收受判決正本之日期為準。
                                書記官  黃子祝
中    華    民    國    98    年    1    月    23    日
附錄法條：
中華民國刑法第168條
於執行審判職務之公署審判時或於檢察官偵查時，證人、鑑定人
、通譯於案情有重要關係之事項，供前或供後具結，而為虛偽陳
述者，處7年以下有期徒刑。


司法院資訊處製作；財團法人民間司法改革基金會備份。
